臺灣高等法院刑事判決　　　　　　　　　　　　　九十一年度交上易字第二二七號
　　上　訴　人
　　即　被　告　乙○○
右列被告因過失傷害案件，不服臺灣士林地方法院九十一年度交易字第一七號，中華
民國九十一年四月三十日第一審判決（起訴案號：台灣士林地方法院檢察署九十年度
偵續字第一六九號），本院判決如左：
    主  文
上訴駁回
    事  實
一乙○○於民國八十九年八月二日晚上七時十分許，駕駛車號ＬＩ─四四三六號自用
  小客車，沿台北市○○○路○段，由南往北行駛，行經設有閃光黃燈號誌之中央南
  路二段及設有閃光紅燈號誌之三合街二段交岔口時，適逢三合街二段由西向東車輛
  回堵至路口，乙○○因見由三合街二段西往東行向之車輛讓其先行，於通過該路口
  之際，本應注意於行經設有閃光黃燈號誌之路段，應減速慢行小心通過，暨汽車行
  駛時駕駛人應注意車前狀況，並隨時採取必要之安全措施，以避免發生危險，而當
  時氣候晴，夜間有照明，路面乾燥無缺陷無障礙物，按當時情形並無不能注意之情
  事，詎竟疏未注意車前狀況，冒然趨車前行，適有未依閃光紅燈標誌指示先停於交
  岔路口前，讓幹道車優先通行後認為安全，方得續行之戴揚騎乘ＡＮＶ─二三０機
  車後搭載甲○○由三合街二段由東往西行至該處，二車遂於三合街二段由東往西車
  道發生碰撞，ＬＩ─四四三六號自小客車左前車頭撞及ＡＮＶ─二三０機車左後車
  身及甲○○之左小腿，戴揚之車因而人車向右側倒地，致使甲○○受有左側脛腓骨
  開放性骨折之傷害。乙○○旋於犯罪被發覺前向處理之警員自首而接受裁判。
二案經乙○○自首及甲○○訴由台灣士林地方法院檢察署檢察官偵查起訴。
    理  由
一、訊據上訴人即被告乙○○，固坦承於上開時地，駕駛自小客車與戴揚所騎之機車
    發生碰撞，惟否認有過失傷害犯行，辯稱：係戴揚所騎之車闖入其車道，且未按
    鳴喇叭，未開大燈，致伊無法注意才會撞倒云云。惟查：
    (一)右揭事實，業據告訴人甲○○、證人戴揚分別於原審指訴及陳述綦詳，並有道
      路交通事故調查報告表一份在卷可參（偵字第一七八四號卷第九頁），而告訴
      人甲○○因此次車禍受有如前述之傷害，亦有行政院國軍退除役官兵輔導委員
      會台北榮民總醫院診斷證明書一份可參（同上偵查卷第八頁）。
    (二)被告雖辯稱：係戴揚所騎之車進入其車道始發生車禍云云，然查此為證人戴揚
      所堅詞否認，再查被告於原審陳稱：當時三合街二段由西向東路段車輛回堵，
      但由東往西路段幾乎是淨空等語，而證人戴揚亦陳稱：其隔壁車道即三合街由
      西往東車道有堵車情事等語（原審卷第十九頁、第二十一頁），查證人戴揚係
      騎機車沿三合街由東往西行駛，其行駛之車道既淨空未堵車，證人戴揚何以會
      將機車往堵車之逆向車道（即三合街由西往東車道）行駛？另查戴揚所騎ＡＮ
      Ｖ─二三０機車被撞後之刮地痕始於三合街由東往西之車道等情，有道路交通
      事故調查報告表一份在卷可參（偵字第一七八四號卷第九頁），而被告及證人
      戴揚於原審均陳稱：道路交通事故調查報告表所繪之現場圖無誤等語，戴揚更
      稱：撞擊點在道路交通事故調查報告表所繪被告車標示之Ｂ處（原審卷第四十
      一頁、第二十頁），依二人所言再參照道路交通事故調查報告表所繪，本件事
      故之撞擊點係在三合街由東往西之車道內，亦即被告之車進入戴揚騎乘之車道
      始生車禍。被告辯稱：當時戴揚機車騎至逆向車道（即三合街由西往東之車道
）云云，顯與事實不符，不足採信。
    (三)按閃光黃燈表示「警告」，車輛應減速接近，注意安全，小心通過；閃光紅燈
      表示「停車再開」，車輛應減速接近，先停止於交岔路口前，讓幹道車優先通
      行後認為安全時，方得續行，道路交通標誌標線號誌設置規則第二百十一條第
      一項第一、二款定有明文；次按汽車行駛時，駕駛人應注意車前狀況，並隨時
      採取必要之安全措施，此為道路交通安全規則第九十四條第三項所明定。本件
      車禍肇事地台北市○○○路○段與三合街二段交岔口，中央南路二段設有閃光
      黃燈號誌，而三合街二段設有閃光紅燈號誌等情，前述道路交通事故調查報告
      表記載甚明。被告駕車依法即負有前開注意義務，於行經前開交岔路口，而其
      所行之路段設有閃光黃燈，自應將所駕之車輛減速接近，注意安全，小心通過
      ，所謂減速接近，依其立法目的，自應減速至得隨時煞停之安全狀態，非謂稍
      有減速即符合規定，且應隨時注意其車前各人、車動態，以避免發生危險，而
      當時氣候晴，夜間有照明，路面乾燥無缺陷無障礙物等情，前揭道路交通事故
      調查報告表觀之即明，是當時視距應佳。再查本件車禍，被告之自小客車水箱
    罩破裂、左前保險桿有撞痕、左前方向燈損壞脫落，而戴揚之機車則左後車身
      有撞痕，右側車身有擦地痕及右側後照鏡斷裂等情，有道路交通事故補充資料
      表在卷可證（同上偵查卷第十一頁），堪認車禍之撞擊點為被告自小客車左前
      車頭與戴揚機車左後側車身，戴揚機車被撞後即向其右側傾倒。依撞擊點堪知
      戴揚所騎機車前車身已通過後才為被告撞擊，是被告只要稍加留意即得見在其
      前方沿三合街二段由東向西行駛之戴揚機車。被告固陳稱：三合街二段由西向
      東車道之車輛讓被告先通行，惟被告於通過三合街二段時，應知該街由東向西
      行之車道可能會有車輛通過，其通過時自應注意該向車道來車，然其竟疏未注
      意，以致未見於該車道行駛之戴揚機車，仍予通行，而生本件車禍，其自有未
      注意車前狀況之疏失。又依前揭道路交通事故調查報告表現場圖所示，戴揚機
      車之刮地痕起點位於被告自小客車底盤下方，是被告於撞擊戴揚所騎之機車後
      仍繼續行駛，未隨時煞停，顯見被告當時之車速未減速至得隨時煞停之安全狀
      態無訛。綜上，堪認被告行經設有閃光黃燈號誌之路段，未減速慢行小心通過
      ，亦未注意車前狀況，隨時採取必要之安全措施，其有過失責任至明，而本件
      經送台北市車輛行車事故覆議鑑定委員會鑑定，亦採相同見解，此有該委員會
      覆議意見書一份存卷可稽（偵續字第一六九號卷第七頁至第九頁）。至卷附台
      北市車輛行車事故鑑定委員會所為被告並無違規情形之鑑定，並未斟酌上情，
      尚有未洽，該鑑定意見尚難遽採。
    (四)被告之過失與告訴人所受傷害間，顯有相當因果關係，被告自應負過失傷害罪
      責。再按道路交通安全規則所稱之汽車乃指在道路上不依軌道或電力架線而以
      原動機行駛之車輛，包括機器腳踏車；汽車行駛至交岔路口，其行進、轉彎，
      應遵守燈光號誌之指示，為該規則第二條第一項第一款、第一百零二條第一項
      第一款定有明文。而閃光紅燈表示「停車再開」，車輛應減速接近，先停止於
      交岔路口前，讓幹道車優先通行後認為安全時，方得續行，亦如前述。本件肇
      事地點為涉有上開號誌之交岔路口，戴揚騎乘機車未依閃光紅燈之號誌先停止
      於交岔路口前，讓幹道車之被告優先通行後認為安全時，方得續行，戴揚仍以
      時速二、三十公里之速度前行，已據其於警訊陳明，再事發時視線良好，並無
      不能注意之情事，亦有如述，戴揚竟未注意前開規定貿然直行，堪認戴揚就本
      件車禍之發生，與有過失，台北市車輛行車事故覆議鑑定委員會鑑定結果，亦
      同此認定。戴揚就本件車禍之發生雖屬與有過失，但不影嚮前開有關被告過失
      責任之認定。至於公訴人於原審陳稱：閃光紅燈、閃光黃燈之號誌乃指被告與
      戴揚同時到達路口時方受規範，車禍時戴揚之車已過路中心，此時路權應屬戴
      揚云云，似認戴揚並無過失，然其所指上情，與現行前述交通法規不符，核屬
      無據，無法採信。
    綜上所述，本件事證明確，被告所辯為卸責之詞，不足採信，其犯行堪以認定。
二、核被告所為，係犯刑法第二百八十四條第一項前段之過失傷害罪。被告於肇事後
    ，其犯罪未被發現前，即主動向警方承明係其駕車肇事乙節，有台北市政府警察
    局北投分局九十一年三月二十一日北市警投分刑字第九一六○七五七○○號函及
    所附之附件可參（原審卷第三十頁），合於自首要件，應依刑法第六十二條前段
    規定，減輕其刑。
三、原審以被告罪證，依刑法第二百八十四條第一項前段、第六十二條前段，第四十
    一條第一項，罰金罰鍰提高標準條例第一條前段、第二條規定，並於審酌告訴人
    甲○○所受之傷勢，被告過失之程度，證人戴揚與有過失，且其過失情節重於被
    告，被告迄未賠償告訴人甲○○所受損害，及被告犯後態度等一切情狀，量處拘
    役三十日，並諭知易科罰金之折算標準。經核原判決認事用法，並無不合，量刑
    亦屬妥適。被告上訴猶以：本件以機車之刮地點分析及測試結果，該機車撞擊點
    係在逆向車道上，且因天色漸暗及視障效應，車輛疾駛通過瞬間難以發覺，被告
    當時在車縫前進，需三方兼顧，以輪流注意之方法慢速前進，自認進入東向西車
    道不致有狀況發生，戴揚闖逆向車道，強佔伊優先之路權，伊根本無法防範事故
    之發生，並提出被告自繪交通事故分析圖、機車與地面接觸測試照片圖、機車傾
    倒距離測試照片圖、機車側撞瞬間測試照片圖、機車測試結果圖等為證（本院卷
    第三十三頁至第三十七頁，證一至證五），並聲請傳喚證人即本案事故圖繪圖人
    之警員丙○○到庭說明該圖數據之涵意，且聲請以本案機車或同型機車交由交通
    大隊測試撞擊點與刮地點兩者之關係等情，指摘原判決不當，請求撤銷改判云云
    。惟查：當時戴揚機車騎並未逆向車道，有如前述，且被告行經設有閃光黃燈號
    誌之路段，未減速慢行小心通過，亦未注意車前狀況，隨時採取必要之安全措施
    ，其有過失責任，亦詳如前述，至於被告所提出之自繪交通事故分析圖、機車與
    地面接觸測試照片圖、機車傾倒距離測試照片圖、機車側撞瞬間測試照片圖、機
    車測試結果圖，係伊個人看法，與前開認定之事實相左，不足採信。再被告於原
    審陳稱：道路交通事故調查報告表所繪之現場圖無誤，亦有前述，自無再為傳喚
    證人丙○○之必要。又本件事證已明，被告聲請以本案機車或同型機車交由交通
    大隊測試撞擊點與刮地點兩者之關係部分，亦無必要。綜上，被告之上訴為無理
    由，應予駁回。
據上論斷，應依刑事訴訟法第三百六十八條，判決如主文。
本案經檢察官張啟彬到庭執行職務。
中      華      民      國    九十一    年      八      月     三十     日
                              臺灣高等法院交通法庭
                                  審判長法  官  陳  貽  男
                                        法  官  王  炳  梁
                                        法  官  李  世  貴
右正本證明與原本無異。
不得上訴。
                                        書記官  魏  汝  萍
中      華      民      國    九十一    年      八      月     三十     日
附錄本案論罪科刑法條全文：
刑法第二百八十四條第一項前段：
  因過失傷害人者，處六月以下有期徒刑、拘役或五百元以下罰金。
